臺灣臺南地方法院民事判決　九十三年度訴字第三四五號
　　原　　　告　丙○○
　　被　　　告　泉永交通器材有限公司
　　法定代理人　乙○○
　　被　　　告　甲○○○
右當事人間請求返還借款事件，經本院於民國九十三年六月二十四日言詞辯論終結，
判決如左：
    主    文
被告甲○○○應給付原告新台幣陸拾肆萬肆仟元，及自民國八十八年三月一日起至清
償日止，按週年利率百分之五計算之利息。
原告其餘之訴駁回。
訴訟費用由被告甲○○○負擔二分之一，餘由原告負擔。
本判決原告勝訴部分於原告以新台幣貳拾壹萬伍仟佰元為被告甲○○○供擔保後，
得假執行。
原告其餘假執行之聲請駁回。
    事實及理由
一、原告起訴主張：被告甲○○○於民國（下同）八十三年八月十九日、九月十四日
    、十月一日、十一月十八日分別向原告借用新台幣（下同）十萬元、十萬元、二
    十五萬元、二十萬元，總計六十五萬元，被告甲○○○於八十三年十月二十日曾
    經還款六千元，尚欠餘款六十四萬四千元，並陸續簽具多紙支票供原告收執。嗣
    被告甲○○○要求拿回支票，乃要求被告甲○○○簽發本票以代前開支票，被告
    甲○○○因而於八十三年十二月十一日簽發面額六十四萬六千元之本票一紙，並
    同時蓋印被告泉永交通器材有限公司公司章，交由原告收執以為保障，並約定於
    八十三年十二月二十六日清償。詎被告屆期仍無法兌現，為此，爰依消費借貸法
    律關係，請求判決：被告應共同給付原告六十四萬四千元，及自八十八年三月一
    日起至清償日止，按年息百分之五計算之法定遲延利息，並請准原告為被告供擔
    保後宣告假執行。
二、被告甲○○○則以：不否認向原告借款六十四萬四千元，但原告太太郭李綠粉曾
    透過伊偷偷向原告簽賭六合彩，期間之簽賭金都是由伊代墊，總計代墊四、五十
    萬元之簽賭金，因此兩造間之借款僅剩十餘萬元尚未清償云云。被告泉永公司則
    以：不清楚上開借款乙事，就算被告甲○○○曾向原告借款，然被告甲○○○已
    陸續返還前開金額，被告甲○○○之墊款加計被告泉永公司之還款總額，早已超
    過欠款六十四萬四千元等語，資為抗辯。
三、兩造不爭執之事實：
    被告甲○○○曾於八十三年間向原告借款六十五萬元，經還款六千元，尚欠六十
    四萬四千元，由被告甲○○○簽發系爭面額六十四萬四千元之本票乙紙供原告收
    執，其上並蓋有被告泉永公司之公司章乙節，業據原告提出本票、活期存款存摺
    支出明細節本等件為證，復為兩造所不爭執，堪信為真實。
四、得心證之理由：
（一）被告甲○○○部分：
    1.按主張法律關係存在之當事人，僅須就該法律關係發生所須具備之之特別要件
      ，負舉證之責任，至於他造主張有利於己之事實，應由他造舉證證明，最高法
      院四十八年台上字第八八七號判例參照。
    2.本件原告主張被告甲○○○向伊借款六十四萬四千元並簽發本票乙紙供伊收執
      等節，為被告甲○○○所自認在卷（參見本院九十三年三月三十日言詞辯論筆
      錄），參照民事訴訟法第二百七十九條第一項規定，原告主張伊與被告甲○○
      ○間成立借貸法律關係乙節，自無庸舉證。至被告甲○○○辯稱：業已陸續清
      償四、五十萬元金額與原告，目前僅欠原告十餘萬元等有利與己之事實，參酌
      上開判例意旨，自應由被告甲○○○負舉證之責。
    3.經查，被告甲○○○以上情置辯，固舉證人郭李綠粉為證。惟查，證人郭李綠
      粉到庭證稱：「我與被告（甲○○○）之間之金錢往來是我託被告簽大家樂，
      我會拿錢給被告幫我簽，如果簽中再結算互扺，因我的經濟狀況較好，所以大
      部分是被告欠我‧‧‧我們之間的金錢往來與原告沒有關係。」等語，僅能證
      明被告甲○○○與證人郭李綠粉之金錢往來，係基於雙方之借款關係所為之代
      墊款項行為，復參以證人汪昭春證以：「原告的太太（即證人郭李綠粉）每個
      月都會到被告公司來向被告（甲○○○）拿錢，甲○○○會拿錢給我叫我交給
      汪陳姈珠，郭太太有欠汪陳姈珠錢，所以要我將錢交給汪陳姈珠代償。」等語
      、證人汪陳姈珠作證稱：「汪昭春是受僱於被告公司，甲○○○有時會將錢寄
      汪昭春拿來給我以代償郭太太的欠款，拿了四、五次，每次數千到一萬元不等
      ，之後我覺得麻煩，就拒絕他這樣子轉給我，我叫甲○○○自行拿錢給郭太太
      ，郭太太再將錢還給我。」等情，足證被告甲○○○支付款項與證人汪陳姈珠
      ，係為代償證人郭李綠珠之欠款，益徵被告甲○○○所清償上開欠款係基於伊
      與證人郭李綠粉之借貸關係，與本件借款法律關係無涉。是原告主張被告甲○
      ○○縱使交付金錢與證人郭李綠粉，亦與伊無關乙節，應堪採信。而被告甲○
      ○○就清償原告欠款乙節，自始無法舉證以實其說，參酌上開判例意旨，自難
      採信被告甲○○○上開辯解為真實可採。
（二）被告泉永公司部分：
    1.按當事人主張有金錢借貸關係存在，須就其發生所具備之特別要件即金錢之交
      付及借貸意思表示一致負舉證之責任，若僅證明有金錢之交付，未證明借貸意
      思表示互相一致者，尚不能認有金錢借貸關係存在，最高法院八十一年台上字
      第二三七二號裁判意旨參照。查本件原告起訴請求被告泉永公司清償借款，然
      被告泉永公司既然否認有向原告借款之事實，而被告甲○○○亦陳稱系爭借款
      係伊向原告借貸等語，揆諸上揭裁判意旨，即應由原告就伊與被告泉永公司間
      成立「消費借貸」關係，負舉證之責任。
    2.原告雖主張被告甲○○○向伊借款並提出作為借款擔保之系爭本票上，蓋印有
      泉永公司之公司章，而被告甲○○○陸續向伊借款並簽發支票擔保借款之清償
      者，除由被告甲○○○簽名外，亦同時蓋有被告泉永公司之公司章，系爭本票
      既為被告甲○○○為取回上開支票而另行簽發者，可見被告泉永公司亦有向伊
      借款之意思，進而主張被告泉永公司應一併與被告甲○○○負本件借款之清償
      責任云云，固據原告提出被告甲○○○原擔保借款所簽發之支票數紙影本為證
      。惟查，系爭本票之簽發日期為八十三年十二月十一日，有本票乙紙在卷可考
      。又被告泉永公司於七十八年十月三十日向主管機關申請公司登記時係以徐添
      銘擔任公司董事，被告甲○○○僅為公司股東，直至九十一年五月二十四日方
      變更登記公司法定代理人為甲○○○等節，有本院依職權向經濟部中部辦公室
      調取被告泉永公司第一次變更登記迄今之所有變更登記事項卡資料乙份在卷足
      稽。是以，被告甲○○○於八十三年十二月間簽發系爭本票時，並非被告泉永
      公司之法定代理人或董事，縱使被告甲○○○自行蓋用被告泉永公司之公司章
      ，亦難認被告甲○○○有權代理被告泉永公司對外為借貸或擔保之行為。而原
      告就被告泉永公司有向伊借款之意思乙節，又無法舉證證明，自難認雙方確實
      成立借貸法律關係。
    3.綜上，原告就就伊與被告泉永公司間成立「消費借貸」關係，既然無法舉證，
      參酌上開裁判意旨，原告上開主張，自不足採。
（三）綜上各節，原告主張被告甲○○○向伊借款六十四萬四千元乙節，為被告甲○
      ○○所自認，而被告甲○○○就已部分清償原告借款則無法舉證證明，應認原
      告請求被告甲○○○清償上開欠款，於法有據。至原告訴請被告泉永公司償還
      上開借款等節，因無法證明雙方消費借貸關係存在，自屬不採。又被告甲○○
      ○於八十三年十二月十一日簽發系爭本票，並載明本票到期日為八十三年十二
      月二十六日，足見，雙方約定以八十三年十二月二十六日為系爭借款之到期日
      ，則原告訴請被告應給付上開借款六十四萬四千元暨自八十八年三月一日起至
      清償日止（即到期日後五年內之利息），按年息百分之五計算之利息，即屬有
      據。
五、從而，原告於消費借貸之法律關係，請求被告甲○○○給付原告六十四萬四千元
    ，及自八十八年三月一日起至清償日止，按週年利率百分之五計算之利息，自屬
    有據，應予准許。至於原告逾上開範圍之請求，則無理由，不應准許。
六、原告陳明願供擔保，請求宣告假執行，經核於原告勝訴部份，合於法律規定，爰
    酌定相當之擔保金額宣告之；其餘假執行之聲請，因該部份訴之駁回而失所依據
    ，應予駁回。
七、據上論結，本件原告之訴一部為有理由，一部為無理由，依民事訴訟法第七十九
    條、第三百九十條第二項，判決如主文。
中　　　華　　　民　　　國　　九十三　　年　　　九　　　月　　二十七　　日
                           臺灣臺南地方法院民事第三庭
~B審判長法官　蔡美美
~B      法官　黃欣怡
~B      法官　王慧娟
右為正本證明與原本無異。
如對本判決上訴，須於判決送達後二十日內向本院提出上訴狀。
中　　　華　　　民　　　國　　九十三　　年　　　九　　　月　　二十七　　日
~B法院書記官  蔡蘭櫻
